【裁判字號】    91,交易,610
【裁判日期】    920806
【裁判案由】    過失致死
【裁判全文】
臺灣板橋地方法院刑事判決                        九十一年度交易字第六一號
    公  訴  人  臺灣板橋地方法院檢察署檢察官
    被      告  乙○○
右列被告因過失致死案件，經檢察官提起公訴（九十一年度偵字第九一五五號），本
院判決如左：
    主  文
乙○○因過失致人於死，處有期徒刑伍月，如易科罰金，以參佰元折算壹日。緩刑參
年。
    事  實
一、乙○○於民國九十一年三月十八日下午三時十分許，騎乘車牌號碼ＭＬＧ─九二
    八號重型機車，沿台北縣中和市○○路，由中和市往新店市方向行駛，途經台北
    縣中和市○○路與成功南路口，欲騎上秀朗橋頭之機慢車專用道時，本應注意行
    車速度，依標誌或標線之規定，當地之時速限制為每小時四十公里，及汽車行駛
    時，駕駛人應注意車前狀況，隨時採取必要之安全措施，而依當時情形，天候晴
    、日間自然光線、市區道路○道路型態橋樑、路面狀況乾燥無缺陷、無障礙物，
    顯無不能注意之情事，乙○○應注意、能注意卻疏未注意前開事項，仍以時速約
    四十至五十公里之速度超速行駛，亦未注意車前狀況，隨時採取必要之安全措施
    ，適任正昌騎乘腳踏車在乙○○前方，乙○○因未及注意車前狀況，見狀欲緊急
    煞車閃避任正昌，惟因超速車速過快，竟失控倒地打滑，機車車身往前滑行撞擊
    任正昌騎乘之前開腳踏車，任正昌因而跌倒在地，致顱內出血，經送醫後不治死
    亡。乙○○於肇事後，於有偵查犯罪職權之機關尚不知何人為肇事者前，即主動
    向處理車禍事故現場之警員報案，表明其係肇事者並陳述肇事之經過，自首而接
    受裁判。
二、案經台北縣政府警察局中和分局報告臺灣板橋地方法院檢察署檢察官相驗後簽分
    偵辦偵查起訴。
    理  由
一、右揭事實，業據被告乙○○於本院調查、審理時坦承不諱，並有道路交通事故調
    查報告表、台安醫院病危通知單影本乙紙、現場及車損相片三十三幀等件在卷可
    稽，足徵被告自白與事實相符。而被害人任正昌確因本件車禍死亡，亦經臺灣板
    橋地方法院檢察署檢察官督同法醫師相驗明確，製有勘驗筆錄、相驗屍體證明書
    、驗斷書各乙紙等件在卷足憑。按行車速度，依標誌或標線之規定；汽車行駛時
    ，駕駛人應注意車前狀況，並隨時採取必要之安全措施，道路交通安全規則九十
    三條第一項、第九十四條第三項定有明文。被告於前揭時地駕駛前揭自用小客車
    ，自應注意前開規定，而依卷附之道路交通事故調查報告表所載，肇事當時狀況
    ，天候晴、日間自然光線、市區道路○道路型態橋樑、路面狀況乾燥無缺陷、無
    障礙物，又無不能注意之情事，且當地之時速限制為每小時四十公里，亦有前開
    道路交通事故調查表乙紙可參，被告行經肇事路段時疏未注意前開規定，仍以時
    速約四十至五十公里之速度超速行駛，亦未注意車前狀況，隨時採取必要之安全
    措施，致因未及注意車前狀況，見到被害人騎乘之腳踏車在其前方時，欲緊急煞
    車閃避，卻因車速過快，而失控倒地，機車車身滑行向前撞擊任正昌騎乘之腳踏
    車，致任正昌跌倒在地，顱內出血，經送醫後不治死亡。其係應注意能注意而不
    注意上開規定，以致被害人死亡結果，被告顯有過失。又被害人確因本件車禍致
    死，已如前述，被告前開過失行為與被害人之死亡結果顯然具有相當因果關係。
    本件經送往臺灣省台北縣區車輛行車事故鑑定委員會及臺灣省車輛行車事故覆議
    委員會鑑定結果，亦認被告駕駛重型機車超速，煞車失控倒地中撞擊前方腳踏車
    為肇事原因，有臺灣省台北縣區車輛行車事故鑑定委員會北鑑字第九一０八五七
    號函及所附之鑑定意見書、臺灣省車輛行車事故覆議委員會府覆議字第九一一九
    一七號函各乙紙附卷可參。綜上所述，本件事證明確，被告犯行洵堪認定。又前
    開鑑定意見雖亦認被告係於酒後騎乘機車肇事，然查：被告於九十一年三月十八
    日肇事後在財團法人天主教耕莘醫院測量酒精濃度結果，血液酒精濃度結果值為
    50mg/dl，有生化檢驗報告、財團法人天主教耕莘醫院診斷證明書各乙紙在卷可
    佐，而血液濃度約為呼氣濃度之二千一百倍換算，有法務部法醫研究所九十二年
    一月八日法醫毒字第０九一０００四四四八號函可憑，則被告前開血液酒精濃度
    經換算結果，約僅為每公升零點二四毫克（小數點三位以下四捨五入），附此敘
    明。
二、核被告所為，係犯刑法第二百七十六條第一項之過失致死罪。其於肇事後，在報
    案人或勤務中心轉至台北縣政府警察局中和分局之資料並未報明肇事人姓名，有
    偵查犯罪職權之機關尚不知何人為肇事者前，於警員甲○○前往處理時，被告在
    場，並當場承認為肇事人，接受裁判等情，業據證人甲○○於本院九十二年七月
    二日調查中證述明確，並有台北縣政府警察局偵辦交通事故案件「涉嫌人是否自
    首」調查表乙紙付卷可稽，則被告合於自首之要件，應依刑法第六十二條減輕其
    刑。爰審酌被告目前尚在服兵役，兼衡其過失之程度、肇事當時情形、業已與被
    害人家屬達成和解、犯罪後坦承犯行之態度等一切情狀，量處如主文所示之刑，
    並諭知易科罰金之折算標準。又被告前未曾受有期徒刑以上刑之宣告，有臺灣高
    等法院檢察署刑案記錄簡覆表、臺灣高等法院被告全國前案紀錄表各乙紙附卷可
    稽，其因一時失察，致罹刑典，且已與被害人家屬達成和解，有和解書影本乙紙
    在卷足憑，並業經撤回附帶民事訴訟部分，經此教訓，應知謹慎而無再犯之虞，
    本院因認所宣告之刑以暫不執行為適當，併予宣告緩刑三年，用啟自新。
據上論斷，應依刑事訴訟法第二百九十九條第一項前段，刑法第二百七十六條第一項
、第六十二條前段、第四十一條第一項前段、第七十四條第一款，罰金罰鍰提高標準
條例第一條前段、第二條，判決如主文。
本案經檢察官顏妃琇到庭執行職務。
中     華     民     國     九十二     年      八       月      六      日
                                  臺灣板橋地方法院交通法庭
                                    法  官   張   宏   節
右正本證明與原本無異。
如不服本判決，應於判決送達後十日內向本院提出上訴狀。
                                    書記官   李   淑   秋
中     華     民     國     九十二     年      八       月     十五     日
附錄本案論罪科刑法條全文
刑法第二百七十六條：
因過失致人於死者，處二年以下有期徒刑、拘役或二千元以下罰金。
從事業務之人，因業務上之過失犯前項之罪者，處五年以下有期徒刑或拘役，得併科
三千元以下罰金。


司法院資訊處製作；財團法人民間司法改革基金會備份。
